臺灣臺北地方法院民事判決　　　　　　　　93年度金字第46號
原　　　告　倍利國際綜合證券股份有限公司
法定代理人　乙○○
訴訟代理人　洪珮琪律師
　　　　　　陳譓伊律師
被　　　告　甲○○
訴訟代理人　黃永琛律師
複代理人　　劉桂君律師
上列當事人間侵權行為損害賠償事件，本院於民國93年1月17日
言詞辯論終結，判決如下：
    主  文
原告之訴及假執行之聲請均駁回。
訴訟費用由原告負擔。
    事實及理由
一、原告起訴主張訴外人吳俐儒、范中秋、益展投資股份有限公
    司及益廣投資股份有限公司為原告埔墘分公司之客戶，與原
    告埔墘分公司分別訂有「委託買賣證券受託契約書」，並分
    別開設帳號為575-9、577-5、716-8、719-4等有價證券買賣
    帳戶，委託原告於證券集中交易市場買賣有價證券。4位客
    戶於民國92年3月4日分別委託埔墘分公司買進久津股份有限
    公司股票（以下簡稱「久津股票」）共4,854張，但皆未如
    期履行交割義務，致原告按「台灣證券交易所股份有限公司
    營業細則」第91條規定，向證交所申報違約並代為辦理交割
    手續，於次一營業日開始在集中市場委託他證券經紀商處理
    四位客戶違約之4,854張之股票，惟久津股票當日有多家證
    券商同時申報違約，該股股價因上開重大違約交割事件，導
    致連續多日跌停重挫，且已下市，致使原告根本無法賣出客
    戶違約之久津股票，造成原告財產之嚴重損害，經合算共計
    損失高達新台幣（下同）150,191,334元，關於上列4位客戶
    之投資能力，依據原告評估所作之「徵信與額度審核表」，
    4位客戶之單日買賣最高額度均僅有5,000,000元，於久津違
    約交割案發生時，4位客戶均各自委託買進三千餘萬元之久
    津股票，被告當時任埔墘分公司之經理人，對於4位客戶遠
    超過其單日買賣最高額度之委託買賣，依據證券商管理規則
    及其職務上之注意與忠實義務，本應拒絕受託買賣，然其竟
    仍指示營業員郭惠靜以電腦強制輸入下單，導致違約交割案
    之發生而使原告受鉅額之損害，依據公司法第23條第1項、
    民法第554條規定、第184條第1項規定，主張所受損害總額
    為150,191,334元，原告謹先一部請求10,000,000元之損害
    賠償，並保留擴張訴之聲明之權利。爰聲明：被告應給付原
    告10,000,000元暨本訴狀繕本送達翌日起至清償日止，按年
    息5%計算之利息，並願供擔保請准宣告假執行等語。
二、被告辯稱：原告所述其評估訴外人吳俐儒等4人「徵信與額
    度審核表」單日買賣最高額度均僅有5,000,000元，並非事
    實；且久津股票係因「多家」證券商同時申報違約而多日跌
    停重挫，嗣後下市，並非因訴外人吳俐儒等四人違約交割所
    致，縱令本件為被告同意委託買賣之行為，並非通常會造成
    久津股票下市導致原告公司之損害之結果，故被告之行為與
    原告之損害間並無因果關係；且訴外人吳俐儒等四位客戶之
    單日買賣最高額度均為40,000,000元，縱令被告對於訴外人
    吳俐儒等客戶之徵授管理以及受託買賣予以核准，亦已盡善
    良管理人注意義務，並無故意過失可言，原告請求被告賠償
    原告因久津股票違約交割之損害，顯屬無據，爰聲明原告之
    訴駁回，如受不利之判決，願供擔保請准宣告免為假執行等
    語。
三、兩造不爭執之事實：訴外人吳俐儒、范中秋、益展投資股份
    有限公司及益廣投資股份有限公司為原告埔墘分公司之客戶
    ，與原告埔墘分公司分別訂有「委託買賣證券受託契約書」
    ，並分別開設帳號為575-9、577-5、716-8、719-4等有價證
    券買賣帳戶，委託原告於證券集中交易市場買賣有價證券。
    4位客戶於民國92年3月4日分別委託埔墘分公司買進久津股
    票共4,854張，但皆未如期履行交割義務，致原告按「台灣
    證券交易所股份有限公司營業細則」第91條規定，向證交所
    申報違約並代為辦理交割手續。
四、原告主張被告明知訴外人吳俐儒、范中秋、益展投資股份有
    限公司及益廣投資股份有限公司之單日買賣最高額度均僅有
    5,000,000元，竟遠超過其單日買賣最高額度之委託買賣，
    導致違約交割案之發生而使原告受鉅額之損害等語，惟為被
    告所否認，並辯稱：依台灣板橋地方法院92年度重訴字第
    330 號原告在上開案件提出之原證九徵信與額度審核表，訴
    外人吳俐儒等四人單日買賣最高額度均為40,000,000元等語
    ，原告雖謂證人營業員鄭惠靜於該案證稱該資料是事後補寫
    的等語，惟查，證人即原告公司職員王郁卿於台灣板橋地方
    法院92年度重訴字第330號於法院詢問：「請問證人簽原證
    九的審核表日期記載為92年2月27日是否是當天簽立的或是
    事後再去簽的？」，證人王郁卿回答：「是當天簽的」（參
    該卷宗第126頁）等情，業據本院依職權調閱台灣板橋地方
    法院92年度重訴字第330號卷宗，核閱屬實，是證人鄭惠靜
    之證言與證人王郁卿之證言並不一致，尚難採信，況本件原
    告於92年3月7日函報證券主管機關台灣證券交易所股份有限
    公司之資料亦顯示訴外人吳俐儒單日最高買賣額度為40,000
    ,000 元、訴外人范中秋單日最高買賣額度為40,000,000元
    、益展投資股份有限公司單日最高買賣額度為40,000,000元
    及益廣投資股份有限公司最高買賣額度為40,000,000元等情
    ，此有台灣證券交易所股份有限公司93年11月15日台證交字
    第0930029036號函在卷可稽，是被告所辯訴外人吳俐儒等四
    位客戶之單日買賣最高額度均為40,000,0 00元等語，堪可
    採信。本件被告並未對於訴外人吳俐儒等四位客戶為遠超過
    其單日買賣最高額度之委託買賣，是原告主張被告違反證券
    商管理規則及其職務上之注意與忠實義務，本應拒絕受託買
    賣，然其竟仍指示營業員郭惠靜以電腦強制輸入下單，導致
    違約交割案之發生而使原告受鉅額之損害，而請求損害賠償
    等語，顯屬無據。
五、從而，原告依據公司法第23條第1項、民法第554 條規定、
    第184條第1項之規定，請求被告給付原告10,000,000元，及
    訴狀繕本送達翌日起至清償日止，按年息5%計算之利息，為
    無理由，應予駁回。又原告之訴既經駁回，其假執行之聲請
    即失所附麗，應併予駁回。
六、因本案事證已臻明確，兩造其餘主張陳述及所提之證據，均
    毋庸再予審酌，附此敘明。
七、結論：原告之訴為無理由，依民事訴訟法第78條判決如主文
    。
中　　華　　民　　國　　94　　年　　2　　月　　21　　日
                  民事第六庭    法　官　郭美杏
以上正本係照原本作成
如對本判決上訴，須於判決送達後20日內向本院提出上訴狀
中　　華　　民　　國　　94　　年　　3 　　月　　1 　　日
                    　　　　　　書記官　潘惠梅
